【裁判字號】    97,易,988
【裁判日期】    970718
【裁判案由】    傷害
【裁判全文】
臺灣臺北地方法院刑事判決              97年度易字第988號
    公  訴  人  臺灣臺北地方法院檢察署檢察官
    被      告  乙○○
                丁○○
    共      同
    選任辯護人  林辰彥律師
                呂紹聖律師
上列被告等因傷害案件，經檢察官提起公訴（97年度偵字第2823
號），本院判決如下：
    主  文
乙○○、丁○○均無罪。
    理  由
一、公訴意旨略以：被告乙○○係臺北市大安區○○○路○段六
    十號四樓之三之住戶，與同上址五樓之三之鄰居屋主即告訴
    人丙○○長年因房屋漏水糾紛發生爭執，心生怨恨，竟夥同
    其子被告丁○○共同基於傷害之犯意聯絡，於民國九十六年
    十二月間，多次提水潑灑在告訴人丙○○上開處所門前走道
    ，致生積水，而於同年十二月十七日十七時三十分許，告訴
    人約欲承租上址房屋之王超石至現場看屋之際，終因地板積
    水濕滑而跌倒，致其受有左、右臀挫傷之傷害而提告。因認
    被告乙○○、丁○○二人共同涉犯刑法第二百七十七條第一
    項傷害罪嫌等語。
二、按犯罪事實應依證據認定之，無證據不得認定犯罪事實，刑
    事訴訟法第一百五十四條第二項定有明文。又認定犯罪事實
    所憑之證據，雖不以直接證據為限，間接證據亦包括在內；
    然而無論直接或間接證據，其為訴訟上之證明，須於通常一
    般之人均不致有所懷疑，而得確信其為真實之程度者，始得
    據為有罪之認定，倘其證明尚未達到此一程度，而有合理之
    懷疑存在，致無從為有罪之確信時，即應為無罪之判決。而
    按檢察官就被告犯罪事實，應負舉證責任，並指出證明之方
    法，刑事訴訟法第一百六十一條第一項定有明文。因此，檢
    察官對於起訴之犯罪事實，應負提出證據及說服之實質舉證
    責任。倘其所提出之證據，不足為被告有罪之積極證明，或
    其闡明之證明方法，無從說服法官以形成被告有罪之心證，
    基於無罪推定之原則，自應為被告無罪判決之諭知。又按告
    訴人之告訴，係以使被告受刑事訴追為目的，是其陳述是否
    與事實相符，仍應調查其他證據以資審認（最高法院三十年
    度上字第八一六號、四十年度臺上字第八六號、五十二年度
    臺上字第一三○○號、七十六年度臺上字第四九八六號、九
    十二年度臺上字第一二八號判例意旨可供參照）。亦即，以
    告訴人之指訴為證據方法，除其指訴須無瑕疵，且應有查與
    事實相符之佐證，始得資為判決之基礎（最高法院五十二年
    臺上字第一三○○號、六十一年年臺上字第三○九九號判例
    意旨可資參照）。而所謂無瑕疵，係指被害人所為不利被告
    之陳述，與社會上一般生活經驗或卷存其他客觀事實並無矛
    盾而言；另所謂就其他方面調查認與事實相符，非僅以所援
    用之旁證足以證明被害結果為已足，尤須綜合一切積極佐證
    ，除認定被告確為加害人之可能外，在推理上無從另為其他
    合理原因之假設，有一不合於此，即不能以被害人之陳述作
    為論斷之證據。
三、公訴人認被告二人共同涉犯上揭傷害犯嫌，無非係以告訴人
    丙○○之指訴、證人王超石之證述及仁愛醫院診斷證明書為
    憑，且以：依證人甲○○證述，前一日潑水非常多，到隔天
    應還沒乾，與告訴人因地面濕滑跌倒，應有關係，且被告二
    人打卡紀錄只能證明未於下午六時前潑水，不能證明下午六
    時後沒潑水，綜上，應認告訴人指述，與證人甲○○、戴振
    福陳述一致，堪認本件事證明確等語，為主要之論據。
四、訊據被告乙○○、丁○○二人固坦承其母子與告訴人為樓層
    上下之鄰居，前曾發生房屋漏水糾紛，惟均堅決否認兩人於
    九十六年十二月十七日事發前，有提水潑灑告訴人上址處所
    ，並肇致告訴人受有前述傷害之情事。被告乙○○辯稱：伊
    當天人在臺北市中山區○○○路○段十三號二樓二○一室新
    光人壽公司上班，伊上班至下午六時許，警察打電話請伊前
    去派出所，伊連絡兒子丁○○後才回家，伊打卡時係下午六
    時五十八分，不可能去告訴人上址處所潑水等語；被告丁○○辯稱：當天上午八時三十分至下午五時三十分許，伊在桃
    園縣中壢市○○里○○○路○段二號上班，於告訴人指訴之
    下午五時三十分許，絕對不可能出現在上址現場，伊沒有潑
    水等語。
五、被告二人辯護人辯護意旨略稱如下：
    （一）被告乙○○服務於新光人壽保險公司仰德收費處擔任
          處長，發案日下午係於下午六時五十六分始打卡下班
          ，有打卡單可按，且同事黃于庭可證明其於下午五時
          三十分許仍在公司，至下午七時許才離開公司。被告
          丁○○服務於桃園縣之臺灣高速鐵路股份有限公司資
          訊處，發有編號○二○五八○號服務證，用以供電腦
          辨識，發案當時被告丁○○尚在辦公室，搭乘高鐵下
          班至下午六時二分出臺北站，有服務證、時刻表、內
          部簽陳暨證明書為證，亦有同事朱壘可證其在案發當
          時猶在高鐵公司桃園運務中心，從而，被告二人絕無
          可能在案發當時提水潑灑告訴人上址處所門前。
    （二）告訴人之證述，至多僅能證明有因滑倒而受傷之情，
          無法證明被告二人涉有傷害犯行，而仁愛醫院診斷證
          明書僅能證明告訴人受傷之事實，是否為被告二人行
          為導致，尚難斷定。
    （三）證人王超石雖證述案發當日下午六時四十分許，至告
          訴人上址處所，於同日七時許，親眼見被告二人提水
          從樓下走上來，但證人之證述，與犯罪事實無關聯性
          ，也無法證明被告二人有多次潑水致告訴人跌倒之事
          實。
    （四）被告乙○○所用之0000000000號行動電話
          通聯紀錄，可證明其於案發當日下午七時三十一分許
          始到達案發地點，之前均不在案發地點。被告丁○○
          所用之行動電話0000000000號行動電話通
          聯紀錄，可證其於案發日下午六時三十八分許始達案
          發地點附近，之前均在公司上班。告訴人指訴在下午
          五時許摔倒，警察約在五時三十分許，隨同到被告家
          中，當時被告丁○○在場之情節，實屬不實在。
    （五）告訴人不住在案發地點，自承住在新竹，何以會在案
          發現場一情，未據實說明，且本案證據未說明「潑水
          之人」係如何對於傷害結果，有「明知」或「預見可
          能性」。
    （六）據上，因被告二人犯行不能證明，請求諭知均無罪之
          判決等語。
六、經查：
    （一）告訴人於九十六年十二月十七日報案後，同月十八日
          下午赴醫院，經診斷受有左、右臀挫傷之傷害，而於
          同日下午七時三十三分前往臺北市政府警察局敦化南
          路派出所提告，表示同月十七日遭人潑水跌傷情事，
          固經告訴人陳述在卷，且有卷附之報案三聯單、驗傷
          診斷書各一紙暨臺北市立聯合醫院診療紀錄一份為證
          ，而可認定。
    （二）依惟據告訴人於警詢、偵查迄至本院審理中歷次之指
          訴、證述，告訴人係於九十六年十二月十七日下午五
          時三十分許，在上址處所，因大門進門後之屋內走道
          積水濕滑而跌倒受傷。告訴人雖一再指稱當日被告二
          人早已回來潑水於上址處所，致其受傷云云，然被告
          二人均否認告訴人跌倒前夕，有在上址處所潑水情事
          ，且均供稱：其二人於告訴人發生跌倒之時，均還在
          上班，尚未返家等語，經核與本院調閱之被告二人電
          話通聯紀錄一致，且有被告辯護人提出之打卡單、服
          務證、證明書存卷為憑，堪認被告二人之辯述，應為
          真實。
    （三）檢察官雖舉證人（有意承租上址處所之人）王超石於
          偵查中具結證述；伊與告訴人相約看房子，約於下午
          六時四十分許，抵達告訴人上址處所，沒看到告訴人
          ，伊在屋前一公尺遠之欄杆處等待，卻於下午七時許
          ，看見被告二人各提一桶水，從樓下走上來，女生走
          前面，男生走後面，將水桶中之水往告訴人家中潑完
          後，轉頭走下去，後來，告訴人回來。伊確定看到被
          告二人潑水，因伊和告訴人一起下樓，被告乙○○還
          對告訴人表示潑水又怎樣等語（見偵查卷第四一至四
          二頁），為對被告二人不利之證據。惟根據證人王超
          石證述之情節，被告二人係於告訴人跌倒受傷後一小
          時餘，始為潑水行為，故縱證人王超石證述為真，此
          部分究與告訴人指訴因濕滑跌倒之積水，具何關聯性
          ，仍有待證明，若無積極證據，本即無法憑此推論上
          址處所於下午五時三十分許之積水，即為被告中之一
          人所為或其二人共為。且證人王超石證稱於下午七時
          許親眼見被告二人上樓潑水，事後又與告訴人一同前
          往被告二人樓下住處質疑之情，已遭被告二人否認，
          均稱：不認識證人王超石等語。且由被告乙○○之打
          卡紀錄，其當日打卡時間為下午六時五十六分，核與
          電話通聯紀錄中，其迄於下午六時四十九分仍在公司
          （長春路）基地臺有通話情形，以及打卡紀錄上他日
          之下班時間均數，尚稱相當，可認定應無告訴人指稱
          之請人代為打卡情事，而堪可採。參以告訴人於偵查
          中即供稱：伊去派出所做完筆錄回來，約下午七時左
          右等語，故縱有證人王超石陳述之前揭情事，亦應於
          當日下午七時左右即已發生。惟被告乙○○打卡時間
          ，已將近七時，若兼以兩地路途時間，被告乙○○得
          否於由公司返家後，與被告丁○○完成上樓潑水行為
          ，再下樓返家，仍未遇告訴人返回，亦非無疑。另外
          ，因被告乙○○於打卡後，於其住處基地臺之首通電
          話通聯紀錄，乃同日下午七時三十一分許，已逾下午
          七時左右甚久，亦無法為對被告乙○○不利認定之證
          據。再者，衡之常情，此時被告二人既已由警員以電
          話或當面詢問等方式通知，明知受有嫌疑，豈有還故
          意在不相識之證人面前，提水向告訴人上址處所潑水
          之理，此自曝其短之行為，與人性有悖，殊有疑義。
          基上，本院認為證人王超石於偵查中之證述，非無瑕
          疵，難以遽採認定為被告二人犯罪之證據。
    （四）又觀之告訴人指（證）稱：伊於下午五時半滑倒，去
          報案時，證人王超石剛好來，證人王超石於下午七時
          許，看到被告二人來潑水，伊去派出所做完筆錄回來
          ，約七時左右。伊去派出所報案，值班警員告訴伊，
          已通知巡邏警員，伊回家，警員約五分鐘抵達，伊帶
          警員進入家裡拍照，警員問伊是否知道四樓之人，陪
          伊一起下去，被告丁○○開門，警員請丁○○出示身
          分證登記，沒看到被告乙○○，被告丁○○說乙○○
          在上班，伊認為不實，伊處理完到派出所約六點二十
          一分；有警員五點多來，當場看錶，警員沒給伊單子
          ，但馬上帶伊回派出所，有在簿子上記載時間等語，
          雖與證人（即當日接報前往之巡邏警員）戴振福於本
          院審理時具結證述：伊當天下午六至晚間九時巡邏，
          伊接到值班通知時，已經巡邏一陣子，伊有到現場，
          走道濕濕的，應無積水，伊只有跟告訴人說如知道樓
          下資料，且有驗傷，可直接去派出所提告，沒到樓下
          找被告丁○○。伊有問告訴人要不要去派出所，告訴
          人說要用走的去，伊交備勤處理，繼續去巡邏，當天
          處理本案還沒有到七點，伊拍照已銷掉等語（見本院
          卷九十七年七月三日審判筆錄），互有出入。然酌以
          被告丁○○於本院時亦承認警員與告訴人曾前來查對
          其身分之事，可證明當日晚間六時許、七時前，告訴
          人至被告住家時，僅見到被告丁○○，未見被告乙○○之情。則告訴人一再指稱被告乙○○找人打卡，實
          早已返回家中與被告丁○○進行潑水行為，致其受傷
          云云，顯屬臆度之詞，尚無所據。
    （五）至證人（即上址處所房客）甲○○於本院審理時雖結
          證：伊係於九十六年十二月間，在告訴人上址處所發
          現有遭潑水，當天伊出門回來才發現，伊發現被潑水
          僅此一次，伊將水掃掉，第二天回去時，看到地上還
          有水，可能伊沒清乾淨，那天下班時有見到告訴人。
          告訴人事後曾告訴伊滑倒之事，但伊沒有看到，故不
          能說等語（見本院卷九十七年五月二十九日審判筆錄
          ）。然由證人甲○○之證述，至多只能證明上址告訴
          人處所大門後之走道上確已有過遭人潑水之事實，證
          人甲○○係實際上居住上址處所之人，時常出入，自
          應對處所有無被潑水？是否可能導致告訴人受傷？等
          情事知悉，又地面之水原本即會隨時間蒸發或流向低
          處而漸漸消退，證人甲○○證稱於上址處所尚有積水
          未清時，即已有出入情事，然證人甲○○尚未因地面
          濕滑而跌倒，則經其清理過後，又經過一段時間，在
          上址處所地面之潮濕程度，是否仍必然造成人行走時
          跌倒，亦有疑義。則告訴人固有受傷之事實，惟與上
          址處所地面潮濕一事，有無相當因果關係，或徒然單
          純為告訴人個人行走疏忽或不慎導致，亦非全然無疑
          。況且，證人甲○○亦證稱不曾目睹被告二人曾有潑
          水行為，縱證人甲○○供述被告乙○○曾告知要將漏
          水潑入上址處所之情為事實，若無積極事證，亦難僅
          以此擬制推論被告乙○○即有潑水行為，更何況不曾
          遭指有為同類言論之被告丁○○。是以，由證人甲○○於本院時之證述，亦難認足以證明被告二人確涉有
          傷害犯行。
七、綜上所述，被告二人辯述，非無可採。告訴人所為不利被告
    二人之指訴，尚有瑕疵，且無其他積極證據可資證明，檢察
    官之舉證，尚未達於通常一般之人均不致有所懷疑，而得確
    信其為真實之程度。因無證據足資證明被告二人確均有潑水
    行為，且足認此即為告訴人跌倒致受傷之原因，既不能證明
    被告二人涉嫌傷害罪行，揆諸首揭規定，應諭知被告二人均
    無罪之判決，以免冤抑。
據上論斷，爰依刑事訴訟法第二百八十四條之一、第三百零一條
第一項，判決如主文。
本案經檢察官張友寧到庭執行職務。
中    華    民    國    97    年     7    月    18    日
                      刑事第十六庭  法  官  徐千惠
上正本證明與原本無異。
如不服本判決，應於判決送達後10日內向本院提出上訴狀（應抄
附繕本）。告訴人或被害人如對於本判決不服者，應具備理由請
求檢察官上訴，其上訴期間之計算係以檢察官收受判決正本之日
期為準。
                                    書記官  翁禎謙
中    華    民    國    97    年     7    月    21    日


司法院資訊處製作；財團法人民間司法改革基金會備份。
